【裁判字號】    97,訴,1783
【裁判日期】    971110
【裁判案由】    毒品危害防制條例
【裁判全文】
臺灣臺北地方法院刑事判決              97年度訴字第1783號
公  訴  人  臺灣臺北地方法院檢察署檢察官
被      告  甲○○
上列被告因毒品危害防制條例案件，經檢察官提起公訴（97年度
毒偵字第2827號），嗣被告於本院準備程序中就被訴事實為有罪
之陳述，經告以簡式審判之旨，並聽取當事人之意見後，經本院
合議庭裁定由受命法官獨任以簡式審判程序審理，判決如下：
    主  文
甲○○施用第一級毒品，累犯，處有期徒刑拾月。
    事  實
一、甲○○前於民國93年間因施用第一級毒品海洛因、第二級毒
    品安非他命案件，經依裁定送觀察、勒戒後，認有繼續施用
    毒品之傾向，經裁定送強制戒治後，因無繼續戒治必要，於
    94年3 月29日執行完畢釋放，由臺灣板橋地方院檢察署以94
    年度戒毒偵字第199 號為不起訴處分確定，另因違反麻醉藥
    品管理條例案件，經法院判處有期徒刑5 年8 月確定，於83
    年7 月28日假釋出監，假釋期滿日期為86年9 月4 日，後經
    撤銷假釋，執行殘刑3 年27日，並與另犯麻醉藥品管理條例
    、藥事法、槍砲彈藥刀械管制條例、肅清煙毒條例、侵占等
    案件，分別經法院判處有期徒刑1 年2 月、10月、6 年、5
    月、3 年10月、10月確定，合併應執行有期徒刑10年，嗣經
    減刑為有期徒刑6 年5 月15日，接續執行，於92年1 月28日
    假釋出監，假釋期滿日期為98年4 月26日，又經撤銷假釋，
    執行殘刑，於96年12月10日縮刑期滿執行完畢。詎甲○○仍
    未戒除毒癮，基於施用第一級、第二級毒品之犯意，於97年
    6 月9 日上午某時許，在其位於臺北縣新店市○○路1 巷6
    號2 樓住處，以將海洛因及甲基安非他命粉末同時置於玻璃
    球吸食器內燃燒之方式施用第一級毒品海洛因及第二級毒品
    甲基安非他命（起訴書誤載為「安非他命」）1 次。嗣於97
    年6 月9 日晚間10時50分許，警方至臺北縣中和市○○街
    143 巷106 弄28號14樓搜索，查獲玻璃球（即安非他命吸食
    器）、海洛因注射針筒及分裝勺等物（均非甲○○所有），
    經將甲○○親自採集之尿液送驗而查獲。
二、案經案經臺北縣政府警察局中和分局報請臺灣板橋地方法院
    檢察署呈請臺灣高等法院檢察署令轉臺灣臺北地方法院檢察
    署檢察官偵查起訴。
    理  由
壹、程序方面：
一、本件被告甲○○所犯施用第一級、第二級毒品罪，其法定刑
    均為5 年以下有期徒刑，並非死刑、無期徒刑或最輕本刑有
    期徒刑3 年以上之罪，亦非高等法院管轄第一審案件，且於
    本院準備程序進行中，被告先就被訴事實為有罪之陳述，經
    告知被告簡式審判程序之旨，並聽取檢察官、被告之意見後
    ，本院合議庭裁定由受命法官獨任進行簡式審判程序，是本
    件之證據調查，依刑事訴訟法第273 條之2 規定，不受同法
    第159 條第1 項、第161 條之2 、第161 條之3 、第163 條
    之1 及第164條至第170 條規定之限制，合先敘明。
貳、實體方面：
一、上揭事實，業據被告甲○○於本院審理中坦承不諱（見本院
    卷第59頁背面、第61頁背面、第64頁），並有臺北縣政府警
    察局中和分局毒品案犯罪嫌疑人姓名及代碼對照表、台灣檢
    驗科技股份有限公司濫用藥物檢驗報告、同意搜索切結書、
    臺北縣政府警察局中和分局搜索扣押筆錄等在卷可稽（見臺
    灣板橋地方法院檢察署97年度毒偵字第5874號卷第9 、10頁
    、第36、42至45頁），足認被告前開出於任意性所為之自白
    ，核與事實相符而可採信。本件被告施用第一級、第二級毒
    品之犯行，事證明確，洵堪認定。被告前於93年間因施用第
    一級毒品海洛因、第二級毒品安非他命案件，經依裁定送觀
    察、勒戒後，認有繼續施用毒品之傾向，經裁定送強制戒治
    後，因無繼續戒治必要，於94年3 月29日執行完畢釋放，由
    臺灣板橋地方院檢察署以94年度戒毒偵字第199 號為不起訴
    處分確定，此有臺灣高等法院被告前案紀錄表附卷可憑，其
    受強制戒治執行完畢釋放後，5 年內再犯施用第一級、第二
    級毒品之罪，自應依法論科。
二、核被告所為，係犯毒品危害防制條例第10條第1 項施用第一
    級毒品罪及同條第2 項施用第二級毒品罪。其持有第一級毒
    品海洛因及第二級毒品甲基安非他命之低度行為，分別為施
    用之高度行為吸收，均不另論罪。其一施用行為同時觸犯施
    用第一級毒品與施用第二級毒品二罪名，為想像競合犯，應
    從一重之施用第一級毒品罪處斷。又被告曾有如事實欄所述
    之犯罪科刑及執行完畢情形，有臺灣高等法院被告前案紀錄
    表一份可參，其受有期徒刑執行完畢後，於5 年內因故意再
    犯本件有期徒刑以上之罪，為累犯，依法加重其刑。另查甲
    基安非他命或海洛因大多分開使用，惟於下列情況會有混用
    ：(一)有些海洛因使用者喜好加入甲基安非他命以增加其舒暢
    感覺；(二)原先使用甲基安非他命者開始嘗試使海洛因時；(三)
    有些海洛因成癮者偶而會施用安非他命來消除海洛因戒斷時
    出現之不舒服症狀；(四)有些海洛因販毒者加入甲基安非他命
    以增加其重量。這兩種藥物同時施用不會引起排斥，甚至在
    欣快感方面有被加強的可能。不同吸毒族群及不同毒品種類
    ，有不同施用方式，包括以燒烤、注射及加入香煙中吸食等
    方式，施用後在人體有不同的吸收、分布、代謝及排泄之比
    率及時程，若將海洛因與甲基安非他命混合置於玻璃球中以
    燒烤方式吸食，於施用者之尿液中應可驗出嗎啡、甲基安非
    他命之陽性反應，對施用者可能產生降解之功能（參行政院
    國軍退除役官兵輔導委員會臺北榮民總醫院於93年5 月11日
    以北總內字第0930023372號函、行政院衛生署管制藥品管理
    局93年9 月6 日管檢字第0930008112號函、93年8 月17日管
    檢字第0930007733號函）。本件被告除事實欄所載經論罪科
    刑之施用毒品行為外，又因於97年2 月15日先後施用第二級
    毒品、第一級毒品犯行，經臺灣基隆地方法院以97年度訴字
    第551 號判決判處應執行有期徒刑8 月（施用第一級毒品罪
    處有期徒刑7 月、施用第二級毒品罪處有期徒刑4 月），並
    經臺灣高等法院以97年度上訴字第3894號判決駁回上訴確定
    （尚未執行），有臺灣高等法院被告前案紀錄表及前述案號
    判決書在卷可憑。本件被告雖前有單獨施用第一級、第二級
    毒品之紀錄，惟依其於警員詢問時僅坦承有施用安非他命（
    應為「甲基安非他命」之誤）之行為，及於本院審理時對於
    同時施用海洛因及甲基安非他命二類毒品之反應略以，因為
    二級的品質不好，所以將海洛因跟二級毒品放在玻璃球裡面
    一起施用等語，參以前函說明，尚不足以排除被告係將海洛
    因與安非他命同時置入玻璃球吸食器內施用之可能，則本件
    既無被告所有之施用器具扣案可資檢驗，復無證據足認被告
    有單獨施用安非他命之行為，依罪疑唯輕之原則，應認被告
    係同時施用第一級毒品海洛因及第二級毒品甲基安非他命，
    起訴意旨認被告係分別基於施用第一級、第二級毒品之犯意
    ，分別施用海洛因及安非他命（為「甲基安非他命」之誤）
    ，尚有誤會，併此敘明。爰審酌被告前已曾因施用毒品案件
    ，接受觀察、勒戒、強治戒治、科刑之處分，仍再犯本罪，
    以及念其於本次犯後坦承犯行，犯後態度尚稱良好等一切情
    狀，量處如主文所示之刑。至於扣案之安非他命吸食器2組
    、海洛因注射針筒2 支、分裝勺1 支，雖是在被告為警查獲
    之現場所查扣，惟被告堅稱該些物品均非其所有，且卷附之
    臺北縣政府警察局中和分局搜索扣押筆錄及扣押物品目錄表
    均是由邱麒丞簽名，邱麒丞於97年6 月10日警詢中亦承認玻
    璃球（即安非他命吸食器）、海洛因注射針筒為其所有（見
    同上毒偵卷第16頁），足見該些扣押物品均非被告所有無誤
    ，故不予宣告沒收，附此敘明。
據上論斷，應依刑事訴訟法第273條之1、第299條第1項前段，毒
品危害防制條例第10條第1項、第2項，刑法第11條前段、第55條
、第47條第1項，判決如主文。
本案經檢察官杜慧玲到庭執行職務
中    華    民    國    97    年    11    月    10    日
                  刑事第十庭    法  官  林春鈴
以上正本證明與原本無異。
如不服本判決，應於判決送達後10日內，向本院提出上訴狀。
                                書記官  黃鈴容
中    華    民    國    97    年    11    月    10    日
附錄論罪科刑法條
毒品危害防制條例第10條
施用第一級毒品者，處6月以上，5年以下有期徒刑。
施用第二級毒品者，處3年以下有期徒刑。


司法院資訊處製作；財團法人民間司法改革基金會備份。
